【裁判字號】    98,易緝,68
【裁判日期】    980731
【裁判案由】    詐欺
【裁判全文】
臺灣高雄地方法院刑事判決              98年度易緝字第68號
公  訴  人  臺灣高雄地方法院檢察署檢察官
被      告  甲○○
上列被告因違反詐欺案件，經檢察官提起公訴（87年度偵續字第
377 號），本院判決如下：
    主  文
本件免訴。
    事  實
一、公訴意旨如附件起訴書所載。
二、按案件時效已完成者，應諭知免訴之判決；又免訴判決，得
    不經言詞辯論為之，刑事訴訟法第302 條第2 款、第307 條
    定有明文。次按被告行為後，刑法第80條、第83條關於追訴
    權時效期間、停止之規定，業已於94年2 月2 日修正公布，
    並於95年7 月1 日施行。現行刑法第2 條第1 項規定：「行
    為後法律有變更者，適用行為時之法律。但行為後之法律有
    利於行為人者，適用最有利於行為人之法律。」因追訴權時
    效之長、短，關係行為人是否受到刑事追訴或處罰，而追訴
    權時效完成者，依刑事訴訟法第302 條第2 款規定應諭知免
    訴判決，而免訴判決為實體判決，因此關於追訴時效期間之
    修正，應屬實體刑罰法律變更，而有刑法第2 條第1 項規定
    之適用，合先敘明。
三、次按修正前刑法第80條規定：「追訴權，因左列期間內不行
    使而消滅：一、死刑、無期徒刑或10年以上有期徒刑者，20
    年。二、3 年以上10年未滿有期徒刑者，10年。三、1 年以
    上3 年未滿有期徒刑者，5 年。四、1 年未滿有期徒刑者，
    3 年。五、拘役或罰金者，1 年。前項期間自犯罪成立之日
    起算。但犯罪行為有連續或繼續之狀態者，自行為終了之日
    起算。」修正前刑法第83條規定：「追訴權之時效，如依法
    律之規定，偵查、起訴或審判之程序，不能開始或繼續時，
    停止其進行。前項時效停止，自停止原因消滅之日起，與停
    止前已經過之期間一併計算。停止原因繼續存在之期間，如
    達於第80條第1 項各款所定期間4 分之1 者，其停止原因視
    為消滅。」，而修正後刑法第80條則規定：「追訴權，因下
    列期間內未起訴而消滅：一、犯最重本刑為死刑、無期徒刑
    或10年以上有期徒刑之罪者，30年。二、犯最重本刑為3 年
    以上10年未滿有期徒刑之罪者，20年。三、犯最重本刑為1
    年以上3 年未滿有期徒刑之罪者，10年。四、犯最重本刑為
    1 年未滿有期徒刑、拘役或罰金之罪者，5 年。前項期間自
    犯罪成立之日起算。但犯罪行為有繼續之狀態者，自行為終
    了之日起算。」，修正後刑法第83條規定：「追訴權之時效
    ，因起訴而停止進行。依法應停止偵查或因犯罪行為人逃匿
    而通緝者，亦同。前項時效之停止進行，有下列情形之一者
    ，其停止原因視為消滅：一、諭知公訴不受理判決確定，或
    因程序上理由終結自訴者。二、審判程序依法律之規定或因
    被告逃匿而通緝，不能開始或繼續而其期間已達第80條第1
    項各款所定期間4 分之1 者。三、依第1 項後段停止偵查或
    通緝，而其期間已達第80條第1 項各款所定期間4 分之1 者
    。前二項之時效，自停止原因消滅之日起與停止前已經過之
    期間一併計算。」。
四、本件被告涉犯刑法第339 第2 項條詐欺取財罪，其法定刑為
    處5 年以下有期徒刑，其追訴權時效期間，依修正前刑法第
    80條第1 項第3 款規定為10年，是依修正前刑法第80條第1
    項第3 款及第83條規定，其追訴權時效如依法律之規定，偵
    查、起訴或審判之程序，不能開始或繼續時，停止其進行，
    其時效之停止，自停止原因消滅之日起與停止前已經過之期
    間，一併計算，停止原因繼續存在之期間，如達於上開10年
    追訴權時效期間4 分之1 （即2 年6 月）時，其停止原因視
    為消滅，故依上開修正前刑法規定，本件追訴權時效加計4
    分之1 停止期間為12年6 月；而依修正後刑法第80條第1 項
    第3 款規定，其追訴權時效為20年，加計追訴權之時效因起
    訴而停止進行或依法應停止偵查或因犯罪行為人逃匿而通緝
    者停止進行之期間，停止原因繼續存在之期間如達於上開20
    年追訴權時效期間4 分之1 （即5 年）時，其停止原因視為
    消滅，則依修正後刑法第80條第1 項第3 款及第83條規定，
    本件追訴權時效加計四分之一停止期間即為25年，茲經比較
    新舊法之結果，自以修正前刑法上開規定，對於被告有利，
    依刑法第2 條第1 項規定，本件自應適用被告行為時之上開
    修正前刑法規定。
五、查本件被告甲○○被訴犯刑法第339 條第2 項之罪，犯罪行
    為終了之日為民國84年10月15日，其追訴權時效期間，依修
    正前刑法第80條第1 項第3 款規定為10年，已如前述，經本
    院於88年3 月16日分案受理，並於88年6 月30日發布通緝日
    止之期間（此期間不生時效進行之問題），再加計因被告通
    緝至本案審判程序不能開始而停止追訴權時效進行持續所達
    上開追訴權期間之四分之一期間（即2 年6 月），及本院審
    理中通緝期間1 年4 月又2 日，被告犯刑法第339 條第2 項
    之追訴權時效已於98年6 月29日完成。惟被告迄今仍未緝獲
    歸案，其所犯上開行使偽造私文書罪之追訴權自已因時效完
    成而消滅，揆諸前揭說明，本件爰不經言詞辯論，逕為免訴
    之諭知。
六、據上論斷，應依刑事訴訟法第302 條第2 款、第307 條，判
    決如主文。
中    華    民    國    98    年    7     月    31    日
                  刑事第十二庭  審判長法  官  黃建榮
                                      法  官  楊珮瑛
                                      法  官  蘇揚旭
以上正本證明與原本無異。
如不服本判決應於收受送達後10日內向本院提出上訴書狀，並應
敘述具體理由；如未敘述上訴理由者，應於上訴期間屆滿後20日
內向本院補提理由書（均須按他造當事人之人數附繕本）「切勿
逕送上級法院」。
中    華    民    國    98    年    7     月    31    日
                                      書記官  莊正彬


司法院資訊處製作；財團法人民間司法改革基金會備份。
